【裁判字號】    95,訴,2218
【裁判日期】    951031
【裁判案由】    毒品危害防制條例
【裁判全文】
臺灣板橋地方法院刑事判決              95年度訴字第2218號
公  訴  人  臺灣板橋地方法院檢察署檢察官
被      告  甲○○
                    （另案於臺灣臺北監獄台北分監執行中）
上列被告因毒品危害防制條例案件，經檢察官提起公訴（九五年
度毒偵字第七八七號），因被告於本院準備程序中就被訴事實為
有罪之陳述，經本院合議庭裁定由受命法官獨任進行簡式審判程
序審理，本院判決如下：
    主  文
甲○○連續施用第一級毒品，累犯，處有期徒刑壹年。扣案之第
一級毒品海洛因（淨重零點零參公克、毛重玖點玖貳公克）、海
洛因殘渣袋壹包（與海洛因無從分離）均沒收銷燬，注射針筒拾
壹支、分裝杓壹支、分裝用夾鍊袋壹包、止血帶壹條均沒收。
    事實
一、甲○○於民國八十六年間因違反麻醉藥品管制條例案件，經
    臺灣板橋地方法院判處有期徒刑二年八月、三月，應執行有
    期徒刑二年十月，緩刑四年確定，後因緩刑前犯他罪，而在
    緩刑期內受有期徒刑之宣告，經法院撤銷緩刑，於八十九年
    九月二十二日入監接續執行上開徒刑，於九十年十一月二日
    縮短刑期假釋出監。復因違反毒品危害防制條例案件，經臺
    灣板橋地方法院裁定施予觀察、勒戒後，認有繼續施用之傾
    向，復經裁定令入戒治處所施以強制戒治，於八十九年二月
    二十三日執行完畢釋放，並經檢察官於九十年十月十八日以
    九十年度戒毒偵字第六三七號為不起訴處分確定。又於九十
    一年服役期間內，因施用毒品案件，經國防部北部地方軍事
    法院以九十一年信裁字第二八七號裁定令入戒治處所施以強
    制戒治一年，於九十二年七月二日停止戒治出所，於九十三
    年二月二日經禁役，並經撤銷假釋接續執行殘行，於九十四
    年一月八日執行完畢出監。猶不知悛悔，復基於施用毒品之
    概括犯意，於九十四年九月某日起至九十五年五月四日十五
    時三十分許止，連續在臺北縣板橋市○○街五十三巷一弄六
    十六號住所等處，施用第一級毒品海洛因多次，嗣分別為警
    於附表一所示之時、地查獲，並扣得如附表一所示之物。
二、案經臺北縣政府警察局移送及板橋、新莊、海山分局報告台
    灣板橋地方法院檢察署檢察官偵查起訴。
    理  由
一、上揭施用海洛因之事實，業據被告於本院審理時坦承不諱，
    又被告為警查獲時，在警局中所採集之尿液，經送請檢驗之
    結果，呈嗎啡（鴉片類）陽性反應，有藥物尿液檢驗報告可
    稽。再參以海洛因於人體內會代謝成嗎啡，因此涉嫌海洛因
    之施用者係檢驗其尿液中之嗎啡反應等情，為本院職務上已
    知之事實，被告亦自承其係施用海洛因。足見被告前開之自
    白，應與事實相符。又被告前因施用毒品案件，經法院裁定
    戒治後執行完畢之事實，有臺灣高等法院被告前案紀錄表一
    件在卷可稽。從而，本件事證明確，被告再犯施用毒品犯行
    之事實，堪以認定，應依法論科。
二、查海洛因依其成癮性、濫用性及對社會危害性之程度，已分
    別為毒品危害防制條例第二條第二項第一款列為第一級毒品
    。核被告施用第一級毒品之犯行，所為係犯毒品危害防制條
    例第十條第一項施用第一級毒品罪。又被告非法持有第一級
    毒品之低度行為，已為其施用第一級毒品之高度行為所吸收
    ，不另論罪。被告前後多次施用第一級毒品海洛因之犯行，
    時間緊密、所犯又係構成要件相同之罪名，顯係基於概括之
    犯意為之，爰依修正前刑法第五十六條之規定以連續犯論以
    一罪並加重其刑。又被告有事實欄所指明之科刑執行完畢之
    事實，有臺灣高等法院被告前案紀錄表一件在卷可稽，其於
    有期徒刑執行完畢後五年內，再犯有期徒刑以上之本罪，為
    累犯，應依修正前刑法第四十七條之規定，遞加重其刑。
三、查被告犯罪後，刑法部分條文、於九十四年二月二日修正公
    布，並於九十五年七月一日施行，按犯罪後刑罰法律修正新
    舊法比較適用，實務上計建有下列原則： (一)、 比較新舊
    法，應就罪刑有關法定加減原因等一切情形, 綜合其全部之
    結果而為比較, 再適用有利於行為人之法律處斷 (八十八年
    台上字第五八四０號)。 (二)、須行為時法與裁判時法均有
    處罰，始有刑法第二條第一項之比較適用新、舊法（八十八
    年台上字第七０一三號）。 (三)、 倘新、舊法均有處罰，
    而新法之適用範圍較諸舊法有所限制時，必其行為同時符合
    修正後之法律所規定之犯罪構成要件，始有刑法第二條第一
    項但書之適用（九十二年台上字第四二三八號）。 (四)、
    再者比較新舊法之結果，應全部適用舊法或新法，不得割裂
    適用（八十七年台非字第四００號）。最後參酌最高法院九
    十五年五月二十三日刑事庭第八次會議決議，新刑法第二條
    第一項之規定，係規範行為後法律變更所生新舊法律比較適
    用之準據法，於新刑法施行後，應適用新刑法第二條第一項
    之規定，為「從舊從輕」之比較。另於比較時應就罪刑有關
    之共犯、未遂犯、想像競合犯、牽連犯、連續犯、結合犯，
    以及累犯加重、自首減輕暨其他法定加減原因（如身分加減
    ）與加減比例等一切情形，本於統一性及整體性原則，綜其
    全部罪刑之結果而為比較。而被告行為後，新刑法第四十七
    條第一項規定「受徒刑之執行完畢，或一部之執行而赦免後
    ，五年以內故意再犯有期徒刑以上之罪者，為累犯，加重本
    刑至二分之一」，與舊刑法第四十七條規定「受有期徒刑之
    執行完畢，或受無期徒刑或有期徒刑一部之執行而赦免後，
    五年以內再犯有期徒刑以上之罪者，為累犯，加重本刑至二
    分之一」不同，而依被告之前科紀錄，無論依修正前後刑法
    第四十七條之規定均構成累犯；新刑法刪除第五十六條連續
    犯之規定，此項刪除雖非犯罪構成要件之變更，但顯已影響
    行為人刑罰之法律效果，自屬法律已有變更，適用連續犯、
    累犯之規定，經比較新舊法結果，以被告行為時之舊法較為
    有利於被告。因之，經綜其全部罪刑之結果而為比較，以舊
    刑法有利於被告，應一體適用舊刑法之規定，附此敘明。爰
    審酌被告犯罪之動機、目的、智識程度，犯後之態度尚稱良
    好等一切情狀，量處如主文所示之刑，以示儆懲。扣案之第
    一級毒品海洛因（淨重零點零三公克、毛重九點九二公克、
    海洛因殘渣袋一個（與海洛因無從分離），應依毒品危害防
    制條例第十八條第一項前段之規定宣告沒收銷燬。另注射針
    筒拾壹支、分裝杓壹支、分裝用夾鍊袋壹包、止血帶壹條為
    被告所有，供其施用毒品犯罪所用之物，而刑法第三十八條
    第一項第一款、第二項雖已將「左列」改為「下列」，「犯
    人」改成「犯罪行為人」，然因沒收屬於從刑，依照最高法
    院九十五年五月二十三日第八次刑事庭會議決議第一點第（
    五）小點：「從刑附屬於主刑，除法律有特別規定者外，依
    主刑所適用之法律」，本案關於刑法修正前後之比較適用，
    整體言之，既應以修正前之刑法對被告較為有利，則從刑部
    分亦應一體適用修正前刑法之規定。爰依修正前刑法第三十
    八條第一項第二款規定宣告沒收。至附表二所示之物與本案
    施用毒品無關、附表三所示之物非被告所有且與本件被告施
    用毒品無關自不於本案為沒收或沒收銷燬之宣告，併此敘明
    。
四、公訴意旨另以：被告於九十五年八月三日十一時三十分許，
    為警於台北縣土城市○○路二六六號前查獲，並扣得注射針
    筒壹支，認被告有施用毒品之犯行而移送本院併辦前來。經
    查，被告雖坦承有於九十五年八月三日施用毒品，並供承除
    上述起訴之部分外僅施用此一次，是無從以該次查獲之證物
    或該次被告採尿呈陽性反應之結果證明被告於九十五年七月
    一日當天或以後至九十五年八月二日前有施用海洛因之犯行
    ，而九十五年七月一日施行之新刑法已刪除連續犯之規定，
    就九十五年七月一日以後施用毒品之犯行僅得併合處罰，而
    被告於九十五年七月一日起施用毒品之犯行既無證據證明，
    無從成立連續犯，本院自無從併為審理，此部份自應退回由
    檢察官另行處理，附此敘明。
據上論斷，應依刑事訴訟法第二百七十三條之一第一項、第二百
九十九條第一項前段，毒品危害防制條例第十條第一項、第十八
條第一項、第二十三條第二項，刑法第二條第一項前段、第十一
條前段、修正前第五十六條、修正前第四十七條、修正前三十八
條第一項第二款，判決如主文。
本案經檢察官張慶林到庭執行職務。
中    華    民    國    95    年    10    月    31    日
                  刑事第四庭  法  官  徐 子 涵
上正本證明與原本無異。
如不服本判決應於送達後10日內向本院提出上訴狀。
                              書記官  彭 麗 紅
中    華    民    國    95    年    10    月    31    日
論罪科刑法條全文
毒品危害防制條例第10條
施用第一級毒品者，處六月以上五年以下有期徒刑。
施用第二級毒品者，處三年以下有期徒刑。
附表一
┌──┬──────┬─────────┬──────────┐
│編號│  查獲時間  │  查  獲  地  點  │   查  獲  物  品   │
├──┼──────┼─────────┼──────────┤
│ 一 │95年1月13日 │臺北縣板橋市○○街│海洛因一包（淨重0.03│
│    │13時50分許  │88號（光復國中）前│公克）              │
├──┼──────┼─────────┼──────────┤
│ 二 │95年1月17日 │臺北縣板橋市館前西│無                  │
│    │14時10分許  │路86號7樓之6      │                    │
│    │            │                  │                    │
├──┼──────┼─────────┼──────────┤
│ 三 │95年1月20日 │臺北縣新莊市○○街│海洛因一包（毛重1.55│
│    │20時許      │60號（大觀賓館）  │公克）、海洛因一包（│
│    │            │510室             │內含23小包，合計毛重│
│    │            │                  │8.37公克）、注射針筒│
│    │            │                  │十支、分裝用夾鍊袋一│
│    │            │                  │包、止血帶一條      │
├──┼──────┼─────────┼──────────┤
│ 四 │95年5月4日  │臺北縣板橋市○○路│注射針筒一支、海洛因│
│    │15時30分許  │1段136巷3號前     │殘渣袋一個、分裝杓一│
│    │            │                  │支                  │
└──┴──────┴─────────┴──────────┘
附表二
┌──┬──────┬─────────┬──────────┐
│編號│  查獲時間  │  查  獲  地  點  │   查  獲  物  品   │
├──┼──────┼─────────┼──────────┤
│ 一 │95年1月13日 │臺北縣板橋市○○街│鑰匙一支、T字型螺絲 │
│    │13時50分    │88號（光復國中）前│起子一支、螺絲起子二│
│    │            │                  │支                  │
├──┼──────┼─────────┼──────────┤
│ 二 │95年1月17日 │臺北縣板橋市館前西│T字型螺絲起子一支   │
│    │14時10分    │路86號7樓之6      │                    │
├──┼──────┼─────────┼──────────┤
│ 三 │95年1月20日 │臺北縣新莊市○○街│電子磅秤一台、吸管匙│
│    │20時        │60號（大觀賓館）  │二支、圓形藥錠六粒  │
│    │            │510室             │                    │
│    │            │                  │                    │
│    │            │                  │                    │
│    │            │                  │                    │
├──┼──────┼─────────┼──────────┤
│ 四 │95年5月4日  │臺北縣板橋市○○路│汽車鑰匙一支、T字型 │
│    │15時30分許  │1段136巷3號前     │扳手一支            │
│    │            │                  │                    │
└──┴──────┴─────────┴──────────┘
附表三
┌──┬──────┬─────────┬──────────┐
│編號│  查獲時間  │  查  獲  地  點  │   查  獲  物  品   │
├──┼──────┼─────────┼──────────┤
│ 一 │95年1月17日 │臺北縣板橋市館前西│海洛因一包（毛重    │
│    │14時10分    │路86號7樓之6      │31.53公克）、海洛因 │
│    │            │                  │一包（毛重9.48公克  │
│    │            │                  │）、海洛因一包（毛重│
│    │            │                  │3.77公克）、海洛因一│
│    │            │                  │包（毛重1.07公克）、│
│    │            │                  │海洛因一包（毛重1.06│
│    │            │                  │公克）、海洛因一包（│
│    │            │                  │毛重1.05公克）、海洛│
│    │            │                  │因十六包（合計毛重5 │
│    │            │                  │公克）、電子磅秤二個│
│    │            │                  │、毒品分裝袋20個、毒│
│    │            │                  │品分裝杓三支、注射針│
│    │            │                  │筒一支、現金新台幣二│
│    │            │                  │萬一千六百元        │
└──┴──────┴─────────┴──────────┘


司法院資訊處製作；財團法人民間司法改革基金會備份。
